臺灣高雄地方法院民事裁定
109年度消債清字第260號
聲  請  人  葛正廉  
0000000000000000

上列當事人因消費者債務清理事件聲請清算，本院裁定如下：
    主  文
聲請人葛正廉自中華民國一一○年二月二日下午四時起開始清算
程序。
命司法事務官進行本件清算程序。
    理  由
一、聲請意旨略以：伊無力清償債務，曾於民國109年8月24日向
    本院聲請調解債務清償方案，惟調解不成立。又伊未經法院
    裁定開始更生程序或許可和解或宣告破產，爰聲請清算等語
    。
二、按債務人不能清償債務或有不能清償之虞者，得依本條例所
    定更生或清算程序，清理其債務；債務人對於金融機構負債
    務者，在聲請更生或清算前，應向最大債權金融機構請求協
    商債務清償方案，或向其住、居所地之法院或鄉、鎮、市、
    區調解委員會聲請債務清理之調解；自債務人提出協商請求
    之翌日起逾30日不開始協商，或自開始協商之翌日起逾90日
    協商不成立，債務人得逕向法院聲請更生或清算；債務人於
    法院裁定開始更生程序或許可和解或宣告破產前，得向法院
    聲請清算；法院開始清算程序之裁定，應載明其年、月、日
    、時，並即時發生效力；法院裁定開始更生或清算程序後，
    得命司法事務官進行更生或清算程序；必要時，得選任律師
    、會計師或其他適當之自然人或法人1人為監督人或管理人
    ，消費者債務清理條例（下稱消債條例）第3條、第151條第
    1項、第153條、第80條前段、第83條第1項、第16條第1項分
    別定有明文。
三、經查：
  ㈠聲請人前於109年8月24日向本院聲請調解債務清償方案，經
    本院109年度司消債調字第493號受理，於同年9月22日調解
    不成立，聲請人並於同日以言詞聲請清算等情，業經本院調
    閱上開調解卷宗核閱無訛，並有調解程序筆錄可參（見司消
    債調卷第41頁），是以依消費者債務清理條例施行細則第44
    條之3規定，聲請人於前置調解不成立後聲請清算，應屬合
    法。
  ㈡次查，聲請人於107年及108年度申報所得各為新臺幣（下同
    ）320,037元、763,190元（均為陽明海運股份有限公司所得
    ），名下無財產，勞工保險投保於中華海員總工會高雄分會
    ，投保薪資為45,800元。又聲請人現年64歲（45年12月生）
    ，於陽明海運股份有限公司擔任船員，聲請本件清算時起迄
    本裁定之日均於海上工作，據陽明海運股份有限公司函覆之
    員工給與通知單所載，107年10月至109年7月（其中108年9
    月及10月候派期間無薪資）之每月應發金額為81,170元至12
    9,747元不等，另有年終獎金、合約獎金及各項獎金等，總
    收入為2,318,241元，平均每月105,375元（計算式：2,318,
    241÷22＝105,375，小數點以下四捨五入；下同），108年10
    月14日領取勞保傷病給付763元，未領取社會局補助等情，
    有財產及收入狀況說明書（司消債調卷第4至6頁）、債權人
    清冊（司消債調卷第7頁）、財政部高雄國稅局107年及108
    年度綜合所得稅各類所得資料清單及總歸戶財產查詢清單（
    司消債調卷第11至13頁）、勞工保險被保險人投保資料表（
    司消債調卷第14至15頁）、財團法人金融聯合徵信中心前置
    協商專用債權人清冊（司消債調卷第20至21頁）、信用報告
    （司消債調卷第23頁）、高雄市政府社會局社會福利資訊料
    查詢表（本案卷第16至17頁）、入出境資訊連結作業（本案
    卷第22至23頁）、勞動部勞工保險局函（本案卷第25頁）、
    員工給與通知單（本案卷第47至69頁、本案卷第85至90頁）
    、戶籍謄本（本案卷第74頁）、存摺（本案卷第75至84頁）
    、商業保險投保資料查詢結果表（本案卷第92頁）在卷可參
    。故本院審酌上情，認為核算聲請人目前償債能力之基礎即
    上開期間平均每月薪資收入105,375元為基準。
  ㈢關於聲請人個人日常必要支出部分，按債務人必要生活費用
    ，以最近1年衛生福利部或直轄市政府所公告當地區每人每
    月最低生活費1.2倍定之，消債條例第64條之2第1項定有明
    文。查衛福部社會司所公告110年度高雄市最低生活費為13,
    341元，其1.2倍為16,009元，又該最低生活費用之標準，係
    照當地最近1年平均每人消費支出60％訂定，依其基準之家庭
    收支調查報告調查表格式所示有關經常性支出之調查項目，
    包括利息支出、食品、衣著、房租及水費、電費、醫療保健
    、交通、娛樂、教育等，已涵蓋聲請人所陳報之支出項目；
    聲請人固陳稱下船期間居住於母親葛王俊月名下房屋，每月
    房貸約20,000元，伊負擔6,000元，惟母親不願提供房貸資
    料等語（見本案卷第71頁），本院乃依職權調取葛王俊月名
    下房地之地政登記謄本及異動索引，該房地係葛王俊月於68
    年6月間取得，國泰人壽保險股份有限公司於107年4月間設
    定抵押權，擔保債權總金額2,400,000元，借款債務人為葛
    正潔（參本案卷第123至126頁，併參本案卷第98頁家族系統
    表，葛正潔為聲請人之胞妹），本院認葛正潔以母親之房地
    抵押借款尚無由聲請人分擔之必要，聲請人所述分攤房貸6,
    000元應不予列為必要支出，故於計算聲請人個人每月必要
    生活費時，即應自前開已包括聲請人居住費用在內，扣除相
    當於房租支出所佔比例約24.36%，避免重複計列費用，則扣
    除居住費用後，聲請人每月必要生活費為12,109元【計算式
    ：16,009－（16,009×24.36%）＝12,109】。
  ㈣至扶養費支出部分，聲請人主張扶養在學之成年長子，每月
    扶養費10,000元。經查，聲請人與前配偶賴芬蘭育有之長子
    葛○逸係88年8月生，現就讀金門大學，107年及108年度申報
    所得各為138,600元、179,756元（均為薪資所得），名下無
    財產，勞工保險投保於悠旅生活事業股份有限公司，未領取
    社會局補助等情，有戶籍謄本、所得資料及財產查詢清單、
    勞工保險被保險人投保資料表、學生證、存摺、金門縣政府
    函在卷可憑（司消債調卷第16頁、本案卷第24頁、本案卷第
    93至96頁、本案卷第104至111頁）；又聲請人陳稱長子於金
    門星巴克打工，月薪約20,000元，預計110年6月畢業等語（
    見本案卷第71頁），本院審酌其長子業已成年，108年度平
    均每月有薪資所得14,980元（計算式：179,756÷12＝14,980
    ），其名下之郵局存簿自109年7月起每月存入1至2筆「薪資
    」，金額16,335元至28,397元不等，及今年即將畢業等情，
    是認其長子已無受聲請人扶養必要，聲請人所提列每月支出
    長子扶養費10,000元部分應予以剔除。
  ㈤聲請人尚主張須扶養身障之胞妹葛正芳，每月扶養費5,000元
    。按兄弟姊妹相互間，互負扶養之義務。負扶養義務者有數
    人時，同係直系尊親屬或直系卑親屬者，以親等近者為先。
    負扶養義務者有數人而其親等同一時，應各依其經濟能力分
    擔義務，民法第1114條第3款及第1115條定有明文。查聲請
    人之胞妹葛正芳係49年生，未婚，領有中華民國身心障礙證
    明（障礙等級為極重度），107年及108年度申報所得均為0
    元、名下無財產、無勞保投保資料，現每月領取社會局身障
    補助5,065元，無領取勞保各項給付等情，有戶籍謄本、中
    華民國身心障礙證明、稅務電子閘門財產所得調件明細表、
    勞動部勞工保險局函、高雄市政府社會局社會福利資訊料查
    詢表在卷可參（司消債調卷第18頁、本案卷第18至21頁、本
    案卷第25頁、本案卷第99頁、本案卷第112至113頁、本案卷
    第121頁）；聲請人陳稱葛正芳無子女、與母親同住，惟本
    院函請聲請人提出母親葛王俊月及胞妹葛正芳名下之存摺，
    聲請人表示母親均不願提供等語（見本案卷第70頁），本院
    復查葛王俊月於107年及108年度申報所得各為10,809元、13
    ,008元（均為臺灣銀行利息所得），名下有1房2地（即戶籍
    址，持分均為全部），每月領取國軍退輔會俸金21,520元、
    107年及108年度年終慰問金各30,461元（見本案卷第114至1
    16頁、本案卷第133頁），是葛王俊月雖年屆81歲（28年生
    ），以其每月領取之退輔會俸金尚能維持自己生活，並於臺
    灣銀行應有相當數額之存款，而認葛王俊月應有資力扶養葛
    正芳，又聲請人另有兄弟姐妹葛正芬、葛正潔（參本案卷第
    98頁家族系統表），聲請人並陳稱沒有不能負擔葛正芳扶養
    義務之兄弟姐妹（見本案卷第72頁），聲請人既身負龐大債
    務而無法清償，揆諸前開說明，難認葛正芳有受聲請人扶養
    之必要。
  ㈥綜上所述，以聲請人現每月收入105,375元為其償債能力基準
    ，扣除個人必要生活費12,109元後，餘93,266元，而聲請人
    目前負債總額為10,218,426元（參本案卷第26頁及第34頁，
    包含：華南銀行、第一銀行），以聲請人每月所餘按月攤還
    結果，需約9年（計算式：10,218,426÷93,266÷12≒9.1）始
    能清償完畢，以其將屆法定退休年齡65歲，堪認聲請人確有
    不能清償債務之情事，則聲請人向本院聲請清算，應予准許
    ，爰命司法事務官進行本件清算程序。
四、依消債條例第11條第1項、第83條第1項、第16條第1項，裁
    定如主文。
中　　華　　民　　國　　110 　年　　2 　　月　　2 　　日
                  民事庭　法　官　  賴寶合
以上正本係照原本作成。
本裁定不得抗告。
中　　華　　民　　國　　110 　年　　2 　　月　　2 　　日
                          書記官    胡美儀